臺灣臺中地方法院刑事判決　　　　　　 95年度交易字第857號
公　訴　人　臺灣臺中地方法院檢察署檢察官
被　　　告　丙○○
上列被告因業務過失傷害案件，經檢察官提起公訴（九十五年度
偵字第二二七二二號），本院合議庭裁定進行簡式審判程序，判
決如下：
    主  　文
丙○○從事業務之人，因業務上之過失傷害人，處有期徒刑伍月
，如易科罰金，以銀元佰元即新臺幣玖佰元折算壹日。
    犯罪事實
一、丙○○為臺中客運股份有限公司之公車司機，平日負責駕駛
    營業用大客車往返載運旅客，係以駕駛車輛為主要業務之人
    。於民國九十五年四月二十九日下午，駕駛車牌號碼五九二
    －ＦＡ號營業用大客車，沿臺中市西屯區○○○路由東南往
    西北方向（即由東大路往遊園路方向）行駛。於同日下午四
    時五十分許，途經臺中市西屯區○○○路與國際街交岔路口
    ，準備右轉進入國際街繼續行駛時，本應注意汽車行駛至交
    岔路口，轉彎車應讓直行車先行，而依當時天候晴、為日間
    自然光線、路面乾燥無缺陷、無障礙物、視距良好等客觀情
    形，並無不能注意之特別情事，竟疏於注意而貿然右轉。適
    有甲○○騎乘車牌號碼ＯＱＭ－八六六號重機車，搭載乙○○，亦沿臺中市西屯區○○○路由東大路往遊園路方向直行
    在上開大客車右側，突見該車靠右駛近業已閃避不及，致丙○○所駕營業用大客車右側車身與甲○○騎乘機車之左側腳
    踏板處發生擦撞，甲○○、乙○○均因而倒地，甲○○受有
    左下肢壓傷、左小腿挫傷併皮膚及皮下組織壞死等傷害，乙○○則受有左側閉鎖性二踝骨折之傷害。丙○○於肇事後、
    具有偵查犯罪權限之公務員發覺上開犯行前，即主動撥打電
    話報警處理，並在到場處理員警鄭國棟詢問時自首犯罪，再
    於其後本案偵查、審理程序中到庭接受裁判。
二、案經甲○○、乙○○訴請臺灣臺中地方法院檢察署檢察官偵
    查起訴。
    理    由
一、本件被告丙○○於準備程序中，先就上開犯罪事實為有罪之
    陳述，且所犯係死刑、無期徒刑、最輕本刑為三年以上有期
    徒刑以外之罪，經本院合議庭依刑事訴訟法第二百七十三條
    之一第一項之規定，裁定由法官一人獨任進行簡式審判程序
    ，先此敘明。
二、上開犯罪事實，業據被告丙○○於警詢及偵審中坦承不諱，
    核與證人即告訴人甲○○於警詢時（詳卷附道路交通事故談
    話紀錄表）指證車禍發生經過並造成自己與乘客受傷情節相
    互合致，並有道路交通事故現場圖及調查報告表一份、肇事
    現場及車輛照片十張、行車紀錄儀車速資料影本一份、行政
    院國軍退除役官兵輔導委員會臺中榮民總醫院診斷證明書二
    份、財團法人嘉義基督教醫院診斷證明書一份附卷可稽，足
    徵被告前揭自白尚屬實情。按汽車行駛至交岔路口，轉彎車
    應讓直行車先行，被告行為時之道路交通安全規則第一百零
    二條第一項第六款定有明文。被告平日以駕駛營業用大客車
    載運旅客為業，更當依循前揭交通安全規定，在右轉彎時注
    意禮讓告訴人甲○○所騎乘之重機車先予直行，且依當時天
    候、路況、視距等客觀情形，並無不能注意之特別情事，竟
    疏於注意而貿然右轉，致與該部機車發生擦撞，被告駕車行
    為顯有過失。且被告之業務過失行為直接造成告訴人甲○○
    、乙○○受有前揭傷勢，二者間亦具有相當因果關係至明。
    綜上所陳，本案事證已臻明確，被告犯行洵堪認定。
三、查被告行為後，九十四年二月二日修正公布之刑法條文已自
    九十五年七月一日起施行，其中與本件有關部分之第二條、
    第三十三條第五款、第四十一條第一項、第五十五條、第六
    十二條均業已修正，另刑法施行法增訂之第一條之一亦於九
    十五年六月十四日公布，並自同年月十六日起施行。按「行
    為後法律有變更者，適用行為時之法律，但行為後之法律有
    利於行為人者，適用最有利於行為人之法律」，修正後刑法
    第二條第一項定有明文。此條規定係規範行為後法律變更所
    生新舊法律比較適用之準據法，本身尚無新舊法比較之問題
    ，於新法施行後，應一律適用新法第二條第一項之規定，為
    「從舊從輕」之比較。另修正後刑法第五十五條增列但書部
    分，雖係科刑之限制，但為法理之明文化，非屬法律之變更
    （最高法院九十五年度第八次刑庭會議決議參照）。另刑法
    施行法雖增列第一條之一之規定，然於本案具體適用結果，
    前揭條文之變更並無有利、不利被告之情形，自應逕依裁判
    時法即刑法施行法第一條之一之規定論處（最高法院九十五
    年十一月七日九十五年第二十一次刑事庭會議決議參照），
    先予敘明。再按本次法律變更，比較時應就罪刑有關之共犯
    、未遂犯、想像競合犯、牽連犯、連續犯、結合犯，以及累
    犯加重、自首減輕暨其他法定加減原因（如身分加減）與加
    減例等一切情形，綜其全部罪刑之結果而為比較（最高法院
    九十五年五月二十三日九十五年度第八次刑庭會議決議參照
    ）。茲就本件新舊法比較結果說明如下：
（一）關於罰金刑最低額之問題，被告所犯刑法第二百八十四條
      條第二項前段之業務過失傷害罪（詳如後述），法定刑得
      科一千元以下罰金。修正前刑法第三十三條第五款規定罰
      金為一元以上，修正後刑法第三十三條第五款則將罰金規
      定係新臺幣一千元以上，以百元計算之。經比較新舊法之
      結果，應以舊法較有利於被告。
（二）又修正前刑法第四十一條第一項前段規定：「犯最重本刑
      為五年以下有期徒刑以下之刑之罪，而受六個月以下有期
      徒刑或拘役之宣告，因身體、教育、職業、家庭之關係或
      其他正當事由，執行顯有困難者，得以一元以上三元以下
      折算一日，易科罰金。」再被告行為時之易科罰金折算標
      準，修正前罰金罰鍰提高標準條例第二條（現已刪除）規
      定，就其原定數額提高為一百倍折算一日。則本件被告行
      為時之易科罰金折算標準，如以銀元三百元折算一日，經
      折算為新臺幣後，應以新臺幣九百元折算為一日。惟修正
      後刑法第四十一條第一項前段則規定：「犯最重本刑為五
      年以下有期徒刑以下之刑之罪，而受六個月以下有期徒刑
      或拘役之宣告者，得以新臺幣一千元、二千元或三千元折
      算一日，易科罰金。」被告所犯係得易科罰金之罪，經比
      較修正前後之易科罰金折算標準，以修正前之規定較有利
      於被告。
（三）關於被告自首之減輕刑責規定，修正前刑法第六十二條前
      段：「對於未發覺之罪自首而受裁判者，減輕其刑。」，
      而修正後刑法第六十二條前段則規定：「對於未發覺之罪
      自首而受裁判者，得減輕其刑。」經比較新舊法結果，新
      法將被告自首僅列為「得」減輕刑責事由，法官得於斟酌
      犯罪情狀及自首原因後不予減刑，舊法則為「必」減輕其
      刑，並未給予法官任何裁量空間，自以舊法較有利於被告
      。
    綜上，舊法關於法定罰金刑之下限、易科罰金之折算標準及
    自首減刑之規定，均較有利於被告，衡諸整體綜合比較結果
    及不得割裂適用法律之原則，應依刑法第二條第一項前段之
    規定，一體適用修正前刑法之相關規定予以處斷。
四、查被告丙○○擔任客運司機工作，平日以駕駛營業用大客車
    往返載送旅客為業，此經被告於本院審理時自承甚明。核被
    告係以駕駛車輛為其主要業務之人，因業務上之駕車過失行
    為致人受傷，所為係犯刑法第二百八十四條第二項前段之業
    務過失傷害罪。被告以單一過失駕駛行為，同時侵害告訴人
    甲○○、乙○○二人之身體法益，觸犯二個業務過失傷害罪
    名，為同種想像競合犯，應依修正後刑法第五十五條之規定
    ，從一重之業務過失傷害罪論處。而被告於肇事後、具有偵
    查犯罪權限之公務員發覺上開犯行前，即主動撥打電話報警
    處理，在到場處理員警鄭國棟詢問時自首犯罪，再於其後本
    案偵查、審理程序中到庭接受裁判，有鄭國棟警員製作之自
    首情形紀錄表及被告道路交通事故談話紀錄表在卷足參，被
    告既已合於法定自首之要件，應依刑法第六十二條前段之規
    定減輕其刑。爰審酌被告之交通過失情節重大，並分別造成
    告訴人甲○○、乙○○腿部皮膚壞死及踝骨骨折，傷勢非輕
    ，對於彼等二人正常之起居生活亦影響至鉅，被告犯罪所生
    危害已不容小覷；且被告迄今仍未能與告訴人甲○○、乙○○達成民事和解，犯後態度非無可議，並參以被告具有專科
    畢業學歷之智識程度、於警詢及偵審中均能坦承犯行之態度
    等一切情狀，量處如主文所示之刑，併諭知易科罰金之折算
    標準，以示懲儆。
據上論斷，應依刑事訴訟法第二百七十三條之一第一項、第二百
九十九條第一項前段，刑法第二條第一項前段、第二百八十四條
第二項前段、第五十五條、修正前刑法第六十二條前段、第四十
一條第一項前段，刑法施行法第一條之一第一項、第二項前段，
修正前罰金罰鍰提高標準條例第二條，現行法規所定貨幣單位折
算新臺幣條例第二條，判決如主文。
本案經檢察官郭明嵐到庭執行職務。
中　　華　　民　　國　　96　　年　　1 　　月　　31　　日
                  交通法庭    法　官　高 文 崇
上正本證明與原本無異。
如不服本判決，應於送達後十日內向本院提出上訴狀（須附繕
本），上訴於台灣高等法院台中分院。
                                 書記官  林淑慧
中　　華　　民　　國　　96　　年　　1　　月　　31　　日
附錄本案論罪科刑法條：
刑法第二百八十四條第二項
從事業務之人，因業務上之過失傷害人者，處一年以下有期徒刑
、拘役或一千元以下罰金，致重傷者，處三年以下有期徒刑、拘
役或二千元以下罰金。
